【裁判字號】    98,事聲,25
【裁判日期】    980916
【裁判案由】    聲明異議
【裁判全文】
臺灣宜蘭地方法院民事裁定              98年度事聲字第25號
聲  明  人  國泰世華商業銀行股份有限公司
法定代理人  甲○○
聲  明  人  華南商業銀行股份有限公司
法定代理人  林明成
相  對  人  乙○○
上列聲明人因不服本院司法事務官於民國98年7月1日所為之裁定
（本院98年度執消債更字第2號），聲明異議，本院裁定如下：
    主  文
異議駁回。
    理  由
一、聲明人國泰世華商業銀行股份有限公司異議意旨以：債務人
    之前配偶應依民法第1116 條之2（聲明人誤載為第1116條）
    規定負擔相當之扶養費。另依96年度財政部公告之扶養親屬
    免稅額為新台幣（下同）77,000 元，平均每月為6,417元，
    以此計算方為合理。因此，債務人每月有40,450元收入，扣
    除其與前配偶共同負擔3名子女扶養費9,625元（6,417元×3
    人÷2），及債務人每月之必要支出9,829元，債務人每月還
    款應可提高至20,996元，而非僅為15,000元，故聲明人認原
    裁定之處分未詳加審酌，爰聲明異議，請求更正原裁定等語
    。
二、聲明人華南商業銀行股份有限公司異議意旨略以：債務人之
    前配偶應依民法第1116 條之2（聲明人誤繕為第1116條）規
    定負擔扶養義務，不應由債務人獨自負擔。又聲請人之前配
    偶每月薪資約67,000元，收入明顯較債務人為佳，若未支付
    子女扶養費，實不符社會衡平。又以債務人每月薪資約40,4
    50元，扣除內政部公告之98年度台灣省低收入戶最低生活費
    用9,829元，以及三名子女扶養費約10,500元（98 年度每人
    全年每稅額8,2000元÷12月×3人÷2），債務人每月至少可
    提高還款至20,121元。另債務人已債臺高築，為何仍有能力
    支付高額之律師費，聘請律師為之處理債務，有違消費者債
    務清理條例第134條第4款規。另債務人目前年紀僅39歲，距
    離法定退休年齡65歲尚有26年，應有更佳之還款能力，本件
    更生方案顯有失公允，爰聲明異議，請求更正原裁定等語。
三、按債務人有薪資、執行業務所得或其他固定收入，法院認更
    生方案之條件公允者，得不經債權人會議可決，逕依債務人
    之聲請或依職權以裁定認可更生方案。消費者債務清理條例
    第64條第1項定有明文。
四、經查：
（一）內政部公告之最低生活標準係以社會救助法第4 條為法源
      依據，該條第1、2項分別規定：「本法所稱低收入戶，指
      經申請戶籍所在地直轄市、縣（市）主管機關審核認定，
      符合家庭總收入平均分配全家人口，每人每月在最低生活
      費以下，且家庭財產未超過中央、直轄市主管機關公告之
      當年度一定金額者」、「前項所稱最低生活費，由中央、
      直轄市主管機關參照中央主計機關所公布當地區最近一年
      平均每人消費支出百分之六十定之，並至少每三年檢討一
      次；直轄市主管機關並應報中央主管機關備查。」又每月
      收入低於最低生活費者，依社會救助法第10條規定，得向
      戶籍所在地直轄市、縣（市）主管機關申請生活扶助，是
      內政部公告之最低生活標準係國家施行社會救助之判別依
      據，以提供處於生存邊緣之國民最基本之生存權保障，尚
      不得以相對人陳報之必要支出高於最低生活標準，即認相
      對人有浪費之嫌，或無清償債務之誠意，蓋消費者債務清
      理條例並無使債務人處於生存邊緣而需獲社會救助之旨，
      聲明人僅以最低生活標準為指摘依據尚無可採。
（二）聲明人主張：相對人之前夫亦應負擔扶養子女之費用云云
      ，惟原裁定（98 年度執消債更字第2號）已詳載相對人之
      前夫有事實上難以負擔之理由，並無不妥之處，且更生方
      案之擬定僅能考量本院為認可裁定時，相對人現實實際之
      收入狀況，尚難以未來不確定之情事作為評估基礎，是縱
      使相對人於法律上有權透過訴訟向其前夫主張扶養費分攤
      ，然事實上相對人目前確實未獲得此部分資助，將來能否
      取得亦未可知，在此現實情況下，相對人就扶養子女費用
      之支出尚難謂非屬必要，聲明人此部分異議應不足採。
（三）更生方案之最終清償期，自認可更生方案裁定確定之翌日
      起不得逾6年，但有特別情事者，得延長為8年，消費者債
      務清理條例第53條第2項第3款定有明文，是法定清償期之
      最長年限即為8 年，其立法意旨係為俾使債務人儘速清理
      債務，以重啟經濟生活之意，是聲明人以相對人尚有26年
      之工作年限為異議事由，顯屬無據。
（四）本件相對人所聘請之律師係法律扶助基金會所指派之律師
      ，此有法律扶助基金會宜蘭分會消費者債務清理案件專用
      委任狀在卷可稽，相對人經法律扶助基金會評估收入狀況
      後，認相對人有經濟上之困難而予以扶助，律師費用之支
      出均由過庫支應，非相對人自行支出，是聲明人以相對人
      委有律師為由，認相對人有浪費之嫌，此異議理由亦不足
      採。
五、綜上所述，聲明人聲明異議，均無理由，應予駁回。爰依消
    費者債務清理條例第15 條，民事訴訟法第240條之4第3項，
    裁定如主文。
中    華    民    國    98    年    9     月    16    日
                      臺灣宜蘭地方法院羅東庭
                                  法  官    楊坤樵
上為正本係照原本作成
如不服本裁定，應於裁定送達後10日內，以書狀向本院提出抗告
，並繳納抗告費新臺幣1千元
中    華    民    國    98    年    9     月    16    日
                                書  記  官  廖文章


司法院資訊處製作；財團法人民間司法改革基金會備份。
